臺灣高等法院臺南分院刑事判決　　　九十三年度上更(一)字第一五號　Ａ
　　　上　訴　人　臺灣臺南地方法院檢察署檢察官
　　　上　訴　人
　　　即　被　告　陳　思　傑
　　　被　　　告　李　利　遠
　　　右二人共同
　　　指定辯護人　本院公設辯護人　郭　忠　生
右上訴人因被告違反毒品危害防制條例案件，不服臺灣臺南地方法院九十年度訴字第
四二一號中華民國九十年七月二十三日第一審判決（起訴案號：臺灣臺南地方法院檢
察署九十年度偵字第二五八五號），提起上訴，經判決後由最高法院第一次發回更審
，本院判決如左：
      主      文
原判決關於陳思傑販賣毒品暨李利遠等部分，均撤銷。
陳思傑、李利遠共同販賣第一級毒品，未遂，各處有期徒刑捌年。扣案之海洛因一包
（淨重零點柒玖公克）沒收併銷燬，包裝重零點壹玖公克沒收。
      事      實
一、陳思傑前持有向不詳姓名之人所購買之海洛因一包（淨重零點七九公克，包裝重
    ○‧一九公克），於九十年二月二十四日二十三時三十分許，乃基於營利之意圖
    及販賣第一級毒品海洛因之犯意，打電話與涂志政談妥，以新台幣（下同）二千
    元之價格販賣海洛因與涂志政，翌（二十五）日凌晨一時二十分許，並由陳思傑
    駕車搭載與之有犯意聯絡之李利遠，在途中車上先將裝海洛因之香菸盒交由李利
    遠持有，迨陳思傑駛至約定之交貨地點台南市○○路一三一巷一０一號右側旁之
    空地，李利遠再交還陳思傑，推由陳思傑下車正與涂志政交易時，為警當場查獲
    ，而未得逞，當場扣得陳思傑所丟棄之海洛因一包（淨重零點七九公克，包裝重
    ○‧一九公克）。
二、案經台南市警察局第六分局報告台灣台南地方法院檢察署檢察官偵查起訴。
      理      由
一、上訴人即被告陳思傑、李利遠均矢口否認有何右揭犯行，被告陳思傑辯稱：扣案
    之海洛因係伊自己要吸用的，不是要販賣給涂志政的，那天伊和涂志政早就約好
    要去吃胡椒蝦，途中李利遠打電話給伊，叫伊載他去穆志偉的家，然後才一起去
    吃胡椒蝦，當時伊身上有信用卡吃胡椒蝦根本不需要現金，伊根本沒有講要拿海
    洛因去賣給涂志政，被查獲當天我和李利遠是有去穆志偉的家，但沒有進到穆志
    偉的家，當時伊載李利遠到穆志偉家門口遇到紅龜，紅龜問伊說剛勒戒出來有否
    要吸食，他就拿一根煙（內含海洛因）給伊，另外拿壹包要讓伊吸食，但伊講沒
    有現金，他說改天給沒有關係，這包海洛因是伊要吸食的，因看到警察會害怕，
    所以把毒品丟棄，現場沒有查到要交易的人，也沒有錢，不可能交易云云；另被
    告李利遠則辯稱：伊未販賣海洛因，當時作警訊筆錄時，伊吸安非他命的癮發作
    ，神智不清，才會照警察所說的去簽名，警訊時伊所說的不可採云云。經查：
（一）被告陳思傑於偵查中業已坦供：「被查獲時，是要將毒品賣給涂志政沒錯。」
      （偵查卷九頁第九行至第十行），雖被告李利遠迭次供稱伊不認識涂志政，而
      證人涂志政於警訊時證述：伊與被告陳思傑是在台南看守所內認識的，但不認
      識李利遠等語（警卷十二頁反面至十三頁），且當日係陳思傑與涂志政電話聯
      絡並約定地點，業據陳思傑、李利遠、涂志政分別供述在卷（警卷一頁反面、
      八頁、十一頁反面、十二頁），然查被告李利遠於警訊時已供稱：「（問：警
      方於民國九十年二月二五日一時二十分在南市○○路一三一號一○一號旁之空
      地盤檢你與陳思傑、涂志政正做何事？請詳述之。）我與陳思傑正在將毒品交
      易予一名我不認識之男子（警方查為涂志政）時，警方突然趕到並盤查我們，
      我看到警方後便叫陳思傑趕快將手中之毒品海洛因丟在地上，但還是被警方識
      破找到毒品。」「（問：該毒品海洛因為何人所有之？你與陳思傑、涂志政關
      係為何？）該包海洛因（含袋重一公克）是我與陳思傑共同持有。我與陳思傑
      為朋友，另外涂志政我並不認識。」「（問：你與陳思傑如何聯繫涂志政毒品
      交易之時間、地點？）是涂志政打行動電話給陳思傑並約定時間及地點毒品交
      易。」「（問：警方於現場所查獲之毒品從何而來？）該毒品是陳思傑所供應
      之，至於來源我並不清楚。」「（問：你與陳思傑要販賣給涂志政之毒品價格
      多少？）我們約定交易價格為新台幣二千元整。」「（問：你與陳思傑共交易
      毒品予他人幾次？）這是第一次。」（警卷一頁反面、二頁）「（問：到台南
      市何人提起的？你們以何方法到台南？）陳思傑，陳開車載我來的。」「（問
      ：你為何知道陳要賣給涂的毒品為二千元？）因為在查獲現場我有聽到陳要賣
      給涂二千元。」「（問：二千元陳有無拿到手？）沒有。」「（問：為何沒拿
      到？）涂要向陳拿一點說拿去給朋友試試看可以再買，而警察就巡邏經過才沒
      有成交。」「（問：你是否知道陳是要來賣毒品的？）知道。」「（問：你為
      何知道？）在車上陳就有告訴我。」「（問：你與陳和涂在現場談話多久？講
      話內容？）約五分鐘，三人都下車到車旁講話，陳思傑從香煙盒內拿一小包海
      洛因出來，三人都在看那包毒品，而涂志政說要拿一點點去給朋友試試後再買
      。」「（問：裝海洛因毒品的香煙盒從何處拿出的？）該毒品是陳思傑在途中
      車上拿給我的，且告訴我說那香煙盒裡面有毒品，我就拿在手上，到現場我再
      拿給陳思傑的。」（警卷三頁反面、四頁正反面）「（問：警方於何時？何地
      ？查獲你與何人涉嫌毒品危害防制條例？）貴局於民國九十年二月二五日凌晨
      一時二十分在台南市○○路一三一號一○一號旁之空地查獲：：陳思傑與涂志
      政正在交易毒品海洛因。」「（問：警方查獲何物？如何查獲？）警方查獲一
      包海洛因（含袋重一公克）。是．．．陳思傑正和涂志政交易海洛因時警方剛
      好到達於是我就叫陳思傑趕快將手中海洛因丟棄，而警方是在我們所站的地方
      地上所查獲。」「（問：你與陳思傑如何聯絡涂志政？販賣時間？地點是何人
      所指定？該海洛因販賣價錢是何人所定？）涂志政是陳思傑所聯絡，時間和地
      點也是陳思傑所指定。該海洛因販賣價錢二千元是陳思傑所定。」（警卷五頁
      反面、六頁）等各語甚詳，並酌以被告陳思傑於警訊供稱：李利遠在車上即將
      海洛因交給我，並要我將海洛因交給涂志政時，警方剛好到達，李利遠即叫我
      趕快將海洛因丟掉等語（警卷十頁正面），足見被告李利遠於途中車上受被告
      陳思傑交付毒品海洛因時，已知被告陳思傑係為販賣之目的而前往與涂志政約
      定之地點交易，於已抵達目的地時尚將海洛因交給被告陳思傑，並要其將海洛
      因交給涂志政，警方剛好到達，被告李利遠尚且叫被告陳思傑趕快將海洛因丟
      掉，是則被告李利遠顯非僅單純持有海洛因至明。況被告李利遠於原審法院及
      本院上訴字審時亦分別供稱：「（問：警訊筆錄有何意？）我有看過才簽名，
      有說要賣給涂志政」（原審聲羈卷五頁）「（問：警察有無打你？）沒有（本
      院上訴字卷一０九頁）等語在卷，因之，由被告二人以上之供詞，相互參究，
      已足證被告二人有販賣第一級毒品海洛因之犯意聯絡至明。此外，復有被告陳
      思傑丟棄於地上之海洛因一包扣案可稽，該海洛因白粉經送請法務部調查局鑑
      定結果確屬第一級毒品海洛因成分，淨重０．七九公克（包裝重０．一九公克
      ），有該局九十年三月十九日陸(一)字第九○一三六二四九號鑑定通知書在卷可
      資佐證。
（二）嗣被告陳思傑於偵查中改供稱：「（問：李利遠與你都有賣毒？）都沒有賣、
      我只是想要將海洛因給涂志政。」「（問：為何要把扣案的海洛因給涂志政？
      ）我在勒戒時知道涂志政有在使用，我想丟掉，後來涂邀我去吃東西，所以只
      是想要給涂志政，但他不知道。」「（問：有什麼意見？）我知道這些東西不
      好，所以要給他，警察來時才丟在地上。」（偵查卷九頁第九行至第十行、三
      二頁反面、三三頁），「轉讓海洛因（給涂志政）未遂則是實在」（原審卷五
      二頁）等語，惟陳思傑僅為汽車業務員（警卷七頁職業欄之記載），並非富有
      ，且與涂志政僅係在勒戒時認識沒幾天之朋友（參看陳思傑、涂志政於警訊八
      頁、十二頁反面之供述），應無見面即無償贈與海洛因供其施用之理，自以被
      告李利遠所供較為可採。
（三）被告陳思傑於警訊時雖亦指稱「（問：警方所查獲海洛因是何人所有？）該海
      洛因是李利遠的朋友郭其和的。」「（問：你於何時？何地向郭其和拿該毒品
      海洛因？）我和李利遠於九十年二月二四日二三時許由我開車載李利遠到台南
      縣新化鎮穆志偉家中向郭其和拿的。都是李利遠與郭其和聯絡。」等語，李利
      遠於警訊時亦指稱「（問：警方所查獲海洛因是何人所有？如何取得？）警方
      所查獲之海洛因是我和陳思傑的朋友郭其和所有的。」「（問：郭其和真實姓
      名資料？如何聯絡？為何該海洛因會在你們身上所查獲？）．．．郭其和知道
      我和陳思傑有吸食海洛因及安非他命習慣，所以要我和陳思傑持該包海洛因去
      販賣給別人。而我們正好要將該海洛因販賣給涂志政時就被貴分局警方查獲。
      」「（問：郭其和於何時？何地？將海洛因交給何人？）郭其和於九十年二月
      二四日二三時許在台南縣新化鎮我和陳思傑的朋友穆志偉家中將該海洛因交給
      我們的，是我和陳思傑共同前往取得。」等各語。惟查被告陳思傑於警局第一
      次訊問、李利遠於警局第一、二次訊問時均未提到郭其和之人，甚且李利遠經
      警問及「警方於現場所查獲之毒品從何而來？」時，尚答稱「該毒品是陳思傑
      所供應之，至於來源我並不清楚。」，而陳思傑亦供稱「（「（問：警方於九
      十年二月二五日一時二十分在南市○○路一三一號一○一號右側空地所查獲之
      毒品海洛因含袋重一‧○公克是不是你的？）不是。」「（問：警方查獲之海
      洛因在現場車下之地上所查獲，你是否有看到誰丟在地上？）沒有。」等語，
      迨二人於警局刑事組時始一致供稱：伊二人於九十年二月二四日二三時許到台
      南縣新化鎮穆志偉家中向郭其和拿的，因郭其和要陳思傑和李利遠去幫他將該
      海洛因轉給別人云云，非無可疑；且郭其和亦未曾與陳思傑、李利遠共同販賣
      第一級毒品，業經檢察官調查明白而為不起訴處分，此有九十年度偵字第七四
      四四號不起訴處分書附上訴字審卷可稽，是被告二人上開供詞顯與事實不符，
      不足採信。
（四）至涂志政於警訊時雖指稱與陳思傑約定到西海岸吃蝦云云。陳思傑亦為相同之
      供述，然查三人均不否認係約在臺南市南區區公所附近見面，當場即可確定是
      否前該西海岸吃東西，何須再約到台南市○○路一三一巷一０一號右側旁之隱
      密處所，並當場提出海洛因之理，況涂志政於警訊時供稱不知情地上有海洛因
      ，未看到何人丟棄云云，於情殊有未合，足見此項辯詞僅在迴護被告陳思傑之
      犯行，要不能為其有利之認定。至於有無當場支付現金，實非販毒必要之舉，
      另依本件交易情形，實無須再備其他販賣工具之必要。另陳思傑聲請傳訊黃良
      文、王子文，因為在勒戒所時我們有說如果出去的話大家要去吃海鮮慶祝云云
      。充其量僅能證明此項約定，尚不能證明即無販賣之事實，核無訊問之必要。
（五）按海洛因毒品害人匪淺，政府懸為禁令，禁止非法施用買賣，若非有利可圖，
      當無甘冒重典而販賣之理，且販賣毒品係屬違法行為，非可公然為之，不論是
      瓶裝或紙包之毒品，均可任意分裝增減其分量，而每次買賣之價量，亦隨時依
      雙方關係之深淺、當時之資力、需求程度及對行情之認知等因素，機動地調整
      ，販賣之利得，除經坦承犯行，或價量俱臻明確外，委難查得實情，職是之故
      ，即使未經查得實際販賣之利得，但除非別有事證，足認係按同一價量委買或
      轉售，確未牟利外，尚難執此遽認非法販賣之證據有所未足，而諉無營利之意
      思，或阻卻販賣犯行之追訴（最高法院八十七年台上字第三一六四號判決參照
      ）。以本件而論，並未查扣有電子秤等量秤工具，彼等為海洛因買賣時均未量
      秤海洛因重量，是否與其等所述之重量相符，尚無法確定，被告既於偵審時否
      認販賣海洛因犯行，本庭自無從查得其具體販入、賣出之實際重量及利得金，
      惟徵之海洛因因物稀價昂，且為政府嚴予查緝之違禁物，凡販賣海洛因者，苟
      無利可圖，應無甘冒被供出來源或被檢警查緝法辦之危險而平價供應他人，因
      此其販入之價格必較出售之價格低廉，或以同一價格販賣而減少海洛因之份量
      ，而有從中賺取買賣價差牟利之意圖及事實，應屬合理之認定，倘無差額利潤
      可圖，衡情被告應不致於甘冒風險，基上說明，堪認本件被告販入海洛因之價
      格必較販出之價格為低，而有從中賺取差額利潤圖利之事實，被告復未提出證
      據證明其買入及賣出價格供核，難謂被告無營利意圖。
    綜上所述，本件被告二人共同販賣第一級毒品未遂之事證明確，渠等上開所辯，
    均顯係事後畏罪卸責之詞，委無可取，其等犯行堪以認定。
二、按海洛因係毒品危害防制條例第二條第一項第一款所稱之第一級毒品，不得非法
    持有或販賣。核上訴人即被告陳思傑、李利遠販賣海洛因不遂之行為，均係犯毒
    品危害防制條例第四條第一項、第六項販賣第一級毒品未遂罪。被告二人彼此間
    有犯意聯絡及行為分擔，均為共同正犯。又其等持有第一級毒品海洛因之低度行
    為應為販賣之高度行為所吸收，不另論罪。被告二人販賣第一級毒品海洛因之行
    為，因乏其他積極佐證得認被告陳思傑先前於取得該扣案毒品之際時即具備營利
    之意圖，嗣於交付買主涂志政前為警所獲，則被告二人雖已著手於犯罪行為之實
    施，而未至販賣既遂之結果，為未遂犯，均應依刑法第二十六條前段之規定減輕
    其刑。又公訴意旨雖認被告李利遠、陳思傑有與郭其和者，共同販賣第一級毒品
    海洛因之犯意聯絡，然本院如上述認定郭其和並無交付海洛因給李利遠及要陳思
    傑、李利遠二人找尋買主之情，且郭其和亦未曾與陳思傑、李利遠共同販賣第一
    級毒品，業經檢察官調查明白而為不起訴處分，此有九十年度偵字第七四四四號
    不起訴處分書附上訴字審卷可稽，是被告二人無由與郭其和成立共同正犯，附此
    敘明。
三、原審就被告李利遠部分，疏未詳加調查證據，遽為無罪之判決，即有未洽。且對
    被告陳思傑持有第一級毒品予以論罪科刑，固非無見；惟查：原判決疏未詳究，
    就被告陳思傑共同販賣第一級毒品部分，予以變更起訴法條，另為持有毒品罪之
    判決，亦有未洽。檢察官執此上訴指摘原判決此部分不當，為有理由，而被告陳
    思傑上訴意旨否認犯罪，為無理由，惟原判決既有可議，自應由本院將原判決關
    於陳思傑販賣毒品暨李利遠等部分，均予以撤銷改判。爰審酌被告二人之素行、
    犯罪動機、目的、方法、手段及販賣之情形、所生危害他人身體健康及犯後態度
    等一切情狀，分別量處如主文第二項所示之刑。扣案海洛因壹包（淨重零點柒玖
    公克），應依毒品危害防制條例第十八條第一項前段宣告沒收併銷燬之；包裝重
    零點壹玖公克係供被告二人犯罪所用，且屬被告陳思傑所有，爰依同條例第十九
    條第一項規定沒收之。
據上論結，應依刑事訴訟法第三百六十九條第一項前段、第三百六十四條、第二百九
十九條第一項前段，毒品危害防制條例第四條第一項、第六項、第十八條第一項、第
十九條第一項，刑法第十一條前段、第二十八條，判決如主文。
本案經檢察官廖椿堅到庭執行職務。
中    華    民    國      九十三      年      三      月      二十三    日
                                  臺灣高等法院臺南分院刑事第四庭
                                      審判長法官  鄭    文    肅
                                            法官  高    明    發
                                            法官  王    浦    傑
右正本證明與原本無異。
如不服本判決，應於判決送達後十日內向本院提出上訴狀，其未敘述理由者並應於提
出上訴狀後十日內向本院補提理由書（應附繕本)。
                                      法院書記官  蔡    振    豐
中    華    民    國      九十三      年      三      月      二十四    日
附錄：本判決論罪科刑法條
毒品危害防制條例第四條：
第一項：製造、運輸、販賣第一級毒品者，處死刑或無期徒刑；處無期徒刑者，得併
        科新台幣一千萬元以下罰金。
第六項：前五項之未遂犯罰之。